# 変形（Transform） {#transform}

> ここでは、`tidyverse` パッケージを構成する `dplyr` パッケージを用いて、データを変形することを学びます。変形とは、例えば、データのなかのある条件を満たす行や列を抽出したり、特定の列を修正したり、データの中のいくつかの列に含まれる情報をもとに計算して、新たな列を作ったり、グループに分けたり、順番を入れ替えたりといったことです。データを集約したり、グラフを作成するときにも、必要不可欠な作業です。
>
> `dplyr` パッケージを用いて、二つのデータを結合することなども可能ですが、それは、あとから扱います。これも、`tidyverse` パッケージを構成する `tidyr` パッケージ による変形も、後ほど扱います。

`dplyr` パッケージは、`tidyverse` パッケージをインストールしたり、使えるように `library(tidyverse)` で読み込んだりするときに、一緒に読み込まれますから、あらためて、`dplyr` を指定する必要はありません。

```{r}
library(tidyverse)
```

## `dplyr` [概要](https://dplyr.tidyverse.org)

`dplyr` はデータ操作の文法のようなもので、最も一般的なデータ操作に役立つ一貫したいくつかの「動詞」の役割を果たすものを提供しています。

-   `select()` 変数をその名前によって選択 - 列の選択に対応します。
-   `filter()` ケースをその値によって選択 - 行の選択に対応します。
-   `mutate()` 新しい変数を既存の値を使って定義します - 新しい列を作成することに対応しています。
-   `summarise()` たくさんの値を一つの値に集約します - 代表値（平均、メディアンなど）を求めることに対応します。
-   `arrange()` 行の順序を変更します。
-   `group_by()` グループを指定した表に変換します。

さらに詳しく知りたい場合は Console（コンソールに）vignette("dplyr") と入れるか、[こちら](https://cran.r-project.org/web/packages/dplyr/vignettes/dplyr.html) を参照してください。上では、一つの表について述べていますが、二つの表の扱い方は、Console（コンソール）に vignette("two-table") と入れるか、[こちら](https://cran.r-project.org/web/packages/dplyr/vignettes/two-table.html) を参照してください。二つの表の扱いについては、後から説明します。

`dplyr` を初めて使われる場合には、まず [R for data science (2e) Transform](https://r4ds.hadley.nz/transform) を学ばれることをお勧めします。以下も、このサイトに沿った説明をします。

### [`select`](https://dplyr.tidyverse.org/reference/select.html): 名前とタイプによって、列（変数）を選択

| 補助関数      | 条件                   | 例                                            |
|---------------|------------------------|-----------------------------------------------|
| \-            | 列の排除               | select(babynames, -prop)                      |
| :             | 列の範囲               | select(babynames, year:n)                     |
| contains()    | 指定文字列を含         | select(babynames, contains("n"))              |
| ends_with()   | 指定文字列で終わる     | select(babynames, ends_with("n"))             |
| matches()     | 正規表現に適合         | select(babynames, matches("n"))               |
| num_range()   | 末尾の指定数値範囲     | Not applicable with babynames                 |
| one_of()      | 指定した名前に含まれる | select(babynames, one_of(c("sex", "gender"))) |
| starts_with() | 指定文字列で始まる     | select(babynames, starts_with("n"))           |

### [`filter`](https://dplyr.tidyverse.org/reference/filter.html): 列の値の条件に適合した行の選択

| 論理作用素 | 条件             | 例        |
|------------|------------------|-----------|
| \>         | y より大きい x   | x \> y    |
| \>=        | y 以上の x       | x \>= y   |
| \<         | y より小さい x   | x \< y    |
| \<=        | y 以下の x       | x \<= y   |
| ==         | y と等しい x     | x == y    |
| !=         | y と等しくない x | x != y    |
| is.na()    | 値が NA である x | is.na(x)  |
| !is.na()   | 値が NA でない x | !is.na(x) |

### [`arrange`](https://dplyr.tidyverse.org/reference/arrange.html)

`arrange()` では、選択した列の値によって、行を並び替えます。

注意点すべきは、他の、`dplyr` の動詞とは異なり、基本的に、グループ化は、無視し、その表全体に適用します。グループ内で並び替えをしたい場合には、グループ化した変数を指定するか、`.by_group = TRUE` とします。

### [`mutate`](https://dplyr.tidyverse.org/reference/mutate.html)

新しい列を作成または、既存の列を修正、削除します。

以下は便利な補助関数の例です。

-   +, -, log(), etc., for their usual mathematical meanings

-   lead(), lag()

-   dense_rank(), min_rank(), percent_rank(), row_number(), cume_dist(), ntile()

-   cumsum(), cummean(), cummin(), cummax(), cumany(), cumall()

-   na_if(), coalesce()\### `group_by()` and `summarise()`

### [`group_by`](https://dplyr.tidyverse.org/reference/group_by.html)

指定した列の値によって表全体をグループ化した表を作成します。表自体が変形されるわけではありませんから、注意してください。次の、`summarize` と合わせて利用すると便利です。

### [`summarise` or `summarize`](https://dplyr.tidyverse.org/reference/summarise.html)

値の集約 (summarize) に利用します。グループ化された表の場合には、そのグループごとに、値を集約します。

#### 集約のための関数

`summarize` には、 `sum()`, `max()`, や `mean()` が使われますが、ベクトルに対して定義され、一つの値だけを出力する関数でであれば、なんでも使うことができます。以下は、その例です。それぞれの関数については、Help で調べてください。

1.  特定の値 - `mean(x)`, `median(x)`, `quantile(x, 0.25)`, `min(x)`, `max(x)`

2.  分布の値 - `sd(x)`, `var(x)`, `IQR(x)`, `mad(x)`

3.  値の位置 - `first(x)`, `nth(x, 2)`, `last(x)`

4.  個数 - `n_distinct(x),` `n()` （引数なし：表またはグループのサイズ）

5.  論理値の数または割合 - sum(!is.na(x)), mean(y == 0)

条件文で値を指定することも可能です。

-   if_else(), recode(), case_when()

### パイプ（Pipe）`%>%` `|>`

[`pipes`](https://r4ds.hadley.nz/workflow-style.html#sec-pipes) in R for Data Science.

`%>%` は、`tidyverse` パッケージで、関数のチェーン化を行うために使用されるパイプ演算子ですが、R 4.1 以降は、`|>` が、R に組み込まれた、ネイティブなパイプライン演算子になっています。`tidyverse` を使っているときは、どちらを使うことも可能ですが、`|>` を使うことをお勧めします。R の versoin を確認するには、コンソール（Console）で、`R.Version()` または、`R.version$version.string` とします。

#### **備考**

1.  パイプを使うコードで、複数行にまたがるときは、`|>` の後で、改行してください。次の行に続くことがわかります。

2.  実際には、`tidyverse` の `%>%` と、R に組み込まれた `|>` とは多少異なるようです。こちらの[記事](https://www.tidyverse.org/blog/2023/04/base-vs-magrittr-pipe/)をご覧ください。本書では、`|>` を使いますが、注意が必要な場合は、コメントします。

## 例から学ぶ `dplyr` I

### Data `iris`

R 起動時に読み込まれる、`datasets` の中の、`iris` （あやめのデータ）を使い、いくつかの例を示します。`iris` は、何もしなくてもそのまま使えますが、もし、下の結果と違う場合には、すでに、`iris` を使い、変形などをしている可能性がありますから、そのときは、下のコードを実行してください。

```{r eval=FALSE}
iris <- datasets::iris
```

確認します。

```{r}
head(iris)
```

```{r}
str(iris)
```

`iris` データは、名前のついた5個の変数（列）Sepal.Length, Sepal.Width, Petal.Length, Petal.Width, Species があり、それぞれ、150の値（observations (obs.) 観察値）からなっています。5番目の Species は、三つのレベルのファクター（factor）setosa, versicolor ともう一つ virginica からなっていることがわかります。`unique` は、ベクトル型の変数（今の場合は、`iris` の `Species` という列）の中の異なる値を抽出します。ファクター（factor）は、ある分け方がされているという意味です。いずれ説明します。

```{r}
unique(iris$Species)
```

### `select` 列の抽出

### `select` 1 - 第 1, 2, 5 列を抽出

```{r}
head(select(iris, c(1,2,5)))
```

第1列、第2列、第5列を、`c(1,2,5)` で表しています。列名で指定することもできます。

`head(select(iris, c(1,2,5)))` としてありますから、その最初の6行を表示していますが、新しい変数を割り当ててはいませんから、`iris` 自体は変更されていません。

```{r}
head(iris)
```

第1列、第2列、第5列を選んだものを、あとから使いたいときは、新しい名前をつける必要があります。以下同様ですが、この場合だけ、df\_`iris125` という名前（object name）をつけておきましょう。

```{r}
df_iris125 <- select(iris, c(1,2,5))
head(df_iris125)
```

#### パイプ（Pipe） `|>` を使ったコード

最初の例では `head(select(iris, c(1,2,5)))` としました。`head` の引数として、 `select(iris, c(1,2,5))` を使ったからです。しかし、慣れてくると、順番に関数を適用することを表現するには、 パイプを使うのも便利です。パイプでは、直前の出力が次の関数の第一引数として引き継がれるというルールになっています。以下のようになります。

```{r}
iris |> select(c(1,2,5)) |> head()
```

より、詳しく知りたい場合には、Help に `|>` と入れて説明を読んでください。

In the following, we use pipes.

### `select` 2 - Species 列以外

列名の前に、`-` ハイフン（半角）をつけると、その列以外を抽出します。

```{r}
select(iris, -Species) |> head()
```

### `select` 3 - 列を抽出するとともに列名も変更

新しい列名 = 現在の列名 という形式で、列名を変更することも可能です。

```{r}
select(iris, sl = Sepal.Length, sw = Sepal.Width, sp = Species) |> 
  head()
```

### `select` 4 - 列順の変更

```{r}
select(iris, c(5,3,4,1,2)) %>% head()
```

#### 備考

1.  上の、`select`\` の 補助関数（helper functions）にも書きましたように、他にも様々な方法で、列を抽出することが可能です。たくさんの列がある、表に出会ったら、ぜひ使ってください。

### `filter` - 値による抽出

Species の列の値が、virginica であるものだけを抽出します。`==` とイコールが二つであることと、文字列の場合には、半角の引用符（double quote）でくくります。'verginica' でも同じです。（列名に空白や、特殊記号が含まれているときには、back tick と呼ばれる、反対向きの引用符で括ります。あとからその必要が生じたときに説明します。）

```{r}
filter(iris, Species == "virginica") %>% head()
```

### `arrange` - 昇順、降順

次の例では、Sepal.Length の値の、昇順（小さい順）にし、同じ値の中では、Spepal.Width の降順（大きい順 （desc は descending order からとったもの）にします。Sepal.Length の値が、4.4 の部分の、Sepal.Width の値をみてください。

```{r}
arrange(iris, Sepal.Length, desc(Sepal.Width)) %>% head()
```

### `mutate` - rank（階級）

小さい順に順序付けて新しい列を作成し、その順序で表示します。順序付も様々な種類があります。ここでは、同じ値のときには、同じ階級にしています。下の出力を右の方を見てください。1, 2, 2, 2, 5, ... となっています。

```{r}
iris |> mutate(sl_rank = min_rank(Sepal.Length)) |> 
  arrange(sl_rank) |> head()
```

#### 備考

1.  パイプを紹介したときにも書きましたが、改行は、`|>` のあとでしてください。

### `group_by` and `summarize`

グループにわけて、グループごとに、平均を求めています。

```{r}
iris |> 
  group_by(Species) |>
  summarize(sl = mean(Sepal.Length), sw = mean(Sepal.Width), 
  pl = mean(Petal.Length), pw = mean(Petal.Width))
```

-   mean: `mean()` or `mean(x, na.rm = TRUE)` - 相加平均 (average)
-   median: `median()` , `median(x, na.rm = TRUE)` - 中央値（mid value）

以下のリンクには、もう少し例が書かれています。

[dplr_iris](https://icu-hsuzuki.github.io/da4r2022_note/dplyr-iris.nb.html)

## `dplyr` の参考文献

より詳しい説明は、教科書の該当箇所を見てください。

-   [R for Data Science, Part II Explore](https://r4ds.had.co.nz/wrangle-intro.html#wrangle-intro)
-   [R for Data Science (2e), Transform](https://r4ds.hadley.nz/transform)

### RStudio Primers: 対話型の演習問題

2.  Work with Data -- [r4ds: Wrangle, I](https://r4ds.had.co.nz/wrangle-intro.html#wrangle-intro)

-   [Working with Tibbles](https://rstudio.cloud/learn/primers/2.1)
-   [Isolating Data with dplyr](https://rstudio.cloud/learn/primers/2.2)
-   [Deriving Information with dplyr](https://rstudio.cloud/learn/primers/2.3)

## 例から学ぶ `dplyr` II - `gapminder`

`gapminder` というパッケージのデータを使って、`dplyr` を学びます。この次の章で、`ggplot2` を使った視覚化について学びますが、この章で学んでいる変形は、`ggplot2` で、視覚化する準備のために、する場合も多いので、ここでも、`ggplot2` を使います。

### `ggplot2` [概要](https://ggplot2.tidyverse.org)

次のような形式で使います。

**例1 散布図**

```         
ggplot(data = mpg) + 
  geom_point(mapping = aes(x = displ, y = hwy))
```

**例2 箱ひげ図**

```         
ggplot(data = mpg) + 
  geom_boxplot(mapping = aes(x = class, y = hwy))
```

**テンプレート**

```         
ggplot(data = <DATA>) + 
  <GEOM_FUNCTION>(mapping = aes(<MAPPINGS>))
```

#### Gapminder と R Package `gapminder`

> Gapminder は オラ ロスリング（Ola Rosling） と アンナ ロスリング（Anna Rosling Rönnlund）と ハンス ロスリング（Hans Rosling）が設立した組織です。
>
> ハンス・ロスリング は、**FACTFULNESS（ファクトフルネス）10の思い込みを乗り越え、データを基に世界を正しく見る習慣** の著者です。
>
> また、R の gapminder パッケージには、ファクトフルネス にも登場するデータで、Gapminder サイトでも使っているデータの一部を、使いやすい、練習用のデータとして提供しているものです。

-   Gapminder: <https://www.gapminder.org>

    -   Test on Top: You are probably wrong about - upgrade your worldview
    -   Bubble Chart: <https://www.gapminder.org/tools/#$chart-type=bubbles&url=v1>
    -   Dallar Street: <https://www.gapminder.org/tools/#$chart-type=bubbles&url=v1>
    -   Data: <https://www.gapminder.org/data/>

-   R Package gapminder by Jennifer Bryan

    -   Package site: <https://CRAN.R-project.org/package=gapminder>
    -   Site: <https://github.com/jennybc/gapminder>
    -   Documents: <https://www.rdocumentation.org/packages/gapminder/versions/0.3.0>

-   Package Help `?gapminder` or `gapminder` in the search window of Help

    -   The main data frame gapminder has 1704 rows and 6 variables:
        -   country: factor with 142 levels
        -   continent: factor with 5 levels
        -   year: ranges from 1952 to 2007 in increments of 5 years
        -   lifeExp: life expectancy at birth, in years
        -   pop: population
        -   gdpPercap: GDP per capita (US\$, inflation-adjusted)

```{r packages, message=FALSE}
library(tidyverse)
library(gapminder)
library(WDI)
```

#### R Package `gapminder` data

We will use a `tidyverse` function `slice` replacing `head`. Check `slice` in the search window under the Help tab on the bottom right pane.

```{r cache=TRUE}
df_gm <- gapminder
df_gm
```

```{r}
glimpse(df_gm)
```

```{r}
summary(df_gm)
```

#### `dplyr` の応用

##### `filter`

一番上に、国名（country）に、アフガニスタン（Afghanistan） がありましたから、aアフガニスタンのデータを選び、平均寿命（lifeExp: Life Expectancy）の折線グラフ（line graph）を描いてみましょう。まずは、filter で、アフガニスタンのデータを抽出します。スペルに注意してください。コピーをするのが安全かもしれません。

`filter(country == "Afghanistan")`

特定の値のデータを抽出するには、`==` を使うのでした。二つの `=` ですから、間違わないでください。

```{r}
df_gm %>% filter(country == "Afghanistan")
```

確認できましたか。

折線グラフを書きます。この場合は、GEOM は、`geom_line` です。

```{r}
df_gm %>% filter(country == "Afghanistan") %>%
  ggplot(aes(x = year, y = lifeExp)) + geom_line()
```

アフガニスタンでは 1952年 の誕生時の平均寿命（life expectancy at birth）は　30歳以下 （28.8歳）でした。2007年でも50歳以下（48.8 歳）のようですね。改善されていることも確かです。

アフガニスタンと日本両方を抽出してみましょう。そのときは、 `country %in% c("Afghanistan", "Japan")`　とします。

```{r}
df_gm %>% filter(country %in% c("Afghanistan", "Japan"))
```

グラフにしてみましょう。今度は、区別のため、`color = country` を追加します。すると、線が違う色で表示されます。詳しくは、視覚化を参照してください。

```{r}
df_gm %>% filter(country %in% c("Afghanistan", "Japan")) %>%
  ggplot(aes(x = year, y = lifeExp, color = country)) + geom_line()
```

どのような発見がありますか。かならず書き留めておいてください。

他の国についても調べるときは、国のリストがあるとよいので、 `unique(df_gm$country)` とすると、リストが得られます。`distinct(country)` で、異なる国を選択してから、その部分をベクトルとして出力することもできます。

```{r}
df_gm %>% distinct(country) %>% pull()
```

このデータには 142 の国のデータがあることがわかりました。

BRICs を選んでみるとどうなるでしょうか。最近は、BRICS として、South Africa を加えることが増えてきているようです。

```{r}
df_gm %>% filter(country %in% c("Brazil", "Russia", "India", "China")) %>%
  ggplot(aes(x = year, y = lifeExp, color = country)) + geom_line()
```

ロシアが含まれていないことがわかります。ロシアは、以前は、ソビエト社会主義連邦でしたから、国が変化したものは含まれていないのかもしれません。上の国のリストで見てもありませんね。2007年より新しいデータ、ロシアなども含むデータなど、実際のデータでも見てみたいですね。それは、また後ほど。

### 練習

1.  平均寿命 `lifeExp` を人口 `pop` や、一人当たりの GDP `gdpPercap` に変えて、試してみてください。
2.  ASEAN （東南アジア諸国連合）ではどうでしょうか。

-   Brunei, Cambodia, Indonesia, Laos, Malaysia, Myanmar, Philippines, Singapore.

-   このうち幾つの国がこのデータに含まれていますか。

3.  興味のある国をいくつか選んで、三つの指標について調べてみてください。

### `group_by` と `summarize`

データには大陸（`continent` ）という変数があります。幾つの大陸があり、それぞれの大陸のいくつ国のデータがこのデータには入っているでしょうか。

それぞれの大陸ごとの2007年の平均寿命の平均と中央値と最大、最小を求めてみましょう。

```{r}
df_gm %>% filter(year == 2007) %>% 
  group_by(continent) %>% 
  summarize(mean_lifeExp = mean(lifeExp), median_lifeExp = median(lifeExp), max_lifeExp = max(lifeExp), min_lifeExp = min(lifeExp), .groups = "keep")
```

## 練習問題

**R Markdown and `dplyr`**

-   Create an R Notebook of a Data Analysis containing the following and submit the rendered HTML file (eg. `a2_123456.nb.html`)
    1.  create an R Notebook using the R Notebook Template in Moodle, save as `a2_123456.Rmd`,
    2.  write your name and ID and the contents,
    3.  run each code block,
    4.  preview to create `a2_123456.nb.html`,
    5.  submit `a2_123456.nb.html` to Moodle.

1.  Pick data from the built-in datasets besides `cars`. (`library(help = "datasets")` or go to the site [The R Datasets Package](https://stat.ethz.ch/R-manual/R-devel/library/datasets/html/00Index.html))

    -   Information of the data: Name, Description, Usage, Format, Source, References (Hint: ?cars)
    -   Use `head()`, `str()`, ..., and create at least one chart using `ggplot2` - Code Chunk.
        -   Don't forget to add `library(tidyverse)` in the first code chunk.
    -   An observation of the chart - in your own words.

2.  Load `gapminder` by `library(gapminder)`.

    -   Choose `pop` or `gdpPercap`, or both, one country in the data, a group of countries in the data.
    -   Create charts using ggplot2 with geom_line and the variables and countries chosen in 1. (See examples of the charts for `lifeExp`.)
    -   Study the data as you like.
    -   Observations and difficulties encountered.
