# その他のデータベース {#others}

## 国際機関

### **国連児童基金**（UNICEF：United Nations Children's Fund）

<https://data.unicef.org>

## 世界の国の政府機関

### 米国：DATA.GOV

The Home of the U.S. Government's Open Data: <https://data.gov/>

### 米国国勢調査：United States Census Bureau

Explore Census Data: <https://data.census.gov>

### 中国：National Bureaus of Statistics of China

### <http://www.stats.gov.cn/english/>

### 英国：Find Open Data: data.gov.uk

<https://www.data.gov.uk>

### 英国データサービス：UK Data Service

<https://ukdataservice.ac.uk>

### 欧州連合（EU）: The official portal for European data

<https://data.europa.eu/en>

### 韓国：Statistics Korea

<https://kostat.go.kr/anse/>

## ClinicalTrials.gov

ClinicalTrials.gov is a place to learn about clinical studies from around the world.

<https://clinicaltrials.gov/>

## Harvard Dataverse

<https://dataverse.harvard.edu/>

## Kagle

-   Kagle Home: <https://www.kaggle.com>

-   Kagle Datasets: <https://www.kaggle.com/datasets>

## Gapminder

### パッケージ Gapminder を使って

-   gapminder: Data from Gapminder: <https://cran.r-project.org/web/packages/gapminder/index.html>

-   Gapminder Data: <https://www.gapminder.org/data/>

```{r packages, message=FALSE}
library(tidyverse)
library(gapminder)
```

すでに、`dplyr` をつかった変形で確認しましたが、簡単に、データを見ておきましょう。

```{r cache=TRUE}
df_gm <- gapminder
df_gm %>% slice(1:10)
```

```{r}
glimpse(df_gm)
```

```{r}
summary(df_gm)
```

```{r}
unique(df_gm$year)
```

##### Box Plot

```{r}
ggplot(df_gm, aes(x = as_factor(year), y = lifeExp)) + geom_boxplot()
```

`fill` や `color` を追加してみましょう。

```{r}
df_gm %>% filter(year %in% c(1952, 1987, 2007)) %>%
  ggplot(aes(x=as_factor(year), y = lifeExp, fill = continent)) +
  geom_boxplot()
```

折れ線グラフの例です。

```{r}
df_lifeExp <- df_gm %>% 
  group_by(continent, year) %>% 
  summarize(mean_lifeExp = mean(lifeExp), median_lifeExp = median(lifeExp), max_lifeExp = max(lifeExp), min_lifeExp = min(lifeExp), .groups = "keep")
```

```{r}
df_lifeExp %>% ggplot(aes(x = year, y = mean_lifeExp, color = continent)) +
  geom_line()
```

```{r}
df_lifeExp %>% ggplot(aes(x = year, y = mean_lifeExp, color = continent, linetype = continent)) +
  geom_line()
```

```{r}
df_lifeExp %>% ggplot() +
  geom_line(aes(x = year, y = mean_lifeExp, color = continent)) + 
  geom_line(aes(x = year, y = median_lifeExp, linetype = continent))
```

### Original Data? WDI?

```{r}
df_gm %>% slice(1:10)
```

さて、このデータは、どのようにして集めているのでしょうか。WDI のデータと同じでしょうか。
